【裁判字號】    99,交抗,1596
【裁判日期】    990730
【裁判案由】    違反道路交通管理處罰條例
【裁判全文】
臺灣高等法院交通事件裁定            99年度交抗字第1596號
抗  告  人
即受處分人  甲○○
上列抗告人因違反道路交通管理處罰條例案件，不服臺灣桃園地
方法院，中華民國99年6 月30日所為裁定（99年度交聲更字第70
號），提起抗告，本院裁定如下：
    主  文
抗告駁回。
    理  由
一、原裁定以：
  (一)原處分意旨略以：異議人即受處分人甲○○於民國（下同）
    99年1 月22日凌晨1 時13分許，駕駛車牌號碼119 ─YP號營
    業一般小客車，在行經桃園縣八德市○○○街高架橋下時，
    經於該處執行定點人車盤查勤務之桃園縣政府警察局八德分
    局廣興派出所員警攔查，並發現其之營業小客車執業登記證
    副證未依規定置於右前座椅背插座，乃在拍照採證後，以其
    有計程車駕駛人執業登記證未依規定插放為由，開立桃警局
    交字第DB00 00000號舉發違反道路交通管理事件通知單，當
    場予以舉發，嗣並將該通知單交付予異議人。異議人於舉發
    通知單上所載應到案日期前向交通部公路總局新竹區監理所
    桃園監理站（下稱原處分機關）提出申訴，經原處分機關函
    請舉發機關調查結果，認異議人確有前述違規行為，乃依道
    路交通管理處罰條例第36條第5 項，違反道路交通管理事件
    統一裁罰基準及處理細則第41條、第43條、第44條、第67條
    之規定，於99年2 月23日以桃監裁罰字第裁52－DB0000000
    號裁決書，裁處異議人罰鍰新臺幣（下同）1,500 元。
  (二)異議意旨略以：其車上原插放營業登記證副證之插座，係因
    遭酒醉乘客扯斷，致其僅得將副證放在副駕駛座後方之袋內
    ，並非刻意違規，其在插座遭扯斷後，即無心繼續營業而駕
    車準備返家，且遭舉發當時已向員警說明此情況云云。
  (三)按計程車應於儀錶板上右側與右前座椅背設置執業登記證插
    座，並於右前座椅背標示牌照號碼；未經核定之標識及裝置
    不得設置，道路交通安全規則第42條第2 項定有明文。又依
    「計程車駕駛人執業登記管理辦法」第13條第1 項規定，計
    程車駕駛人應將執業登記證置於儀錶板上右側，執業登記證
    副證置於右前座椅背插座。再按計程車駕駛人向警察機關辦
    理執業登記而領取之執業登記證，未依規定安置車內指定之
    插座或以他物遮蔽者，處1,500 元罰鍰，道路交通管理處罰
    條例第36條第5 項亦定有明文。
  (四)經查：
  1.本件異議人之執業登記證副證於為警攔查舉發時，確未依規
    定插置車內指定之插座，此為異議人所供承，並據證人即員
    警曾至譁於原審審理時證述明確（見原審卷第9 頁），復有
    舉發採證照片1 張在卷可稽（見原審99年度交聲字第252 號
    卷第21頁）。
  2.按道路交通安全規則及計程車駕駛人執業登記管理辦法係分
    別依據道路交通管理處罰條例第92條第1 項及第37條第7 項
    所授權制定，此觀該辦法第1 條規定自明，乃立法者授權主
    管機關就道路交通管理處罰條例之處罰構成要件為必要之補
    充規定。且從道路交通管理處罰條例第36條第5 項規定立法
    目的觀之，除可讓乘客自右側登車後立即知悉駕駛人姓名及
    其是否為合法之計程車駕駛外，更可方便車外民眾及執勤員
    警目視辨識該車是否為一有合法資格之計程車駕駛，而選擇
    搭乘或稽查，故所謂執業登記證自包括副證在內。故計程車
    駕駛人於其執業過程中（不僅包括車上有乘客之時，尚應包
    括空車在市區道路上繞行待客之時間）自應確實依該條項規
    定妥適安置其執業登記證及副證。
  3.異議人雖辯稱：伊車上原插放營業登記證副證之插座，係因
    遭酒醉乘客扯斷云云，證人即員警曾至譁於原審訊問時證稱
    ：當時攔下異議人後，即依標準規定告知異議人違規事項，
    異議人雖表示係客人弄壞的，但異議人所稱情形無法查證，
    且駕駛人應該立即修復，異議人則稱因袋子扣環部分壞掉沒
    有辦法修復，當時異議人亦未陳明副證證件袋是何時弄壞的
    ，只是說是客人弄壞的，伊舉發當時在異議人所駕駛的營業
    小客車副駕駛座之椅背處沒有看到副證證件袋之任何殘餘，
    因為如果是依異議人所述證件袋被扯斷的話，應該後座那邊
    還會殘留一些袋子的部分，但是在舉發當時經過查看並沒有
    發現有殘餘的情形，依舉發照片及伊現場檢視的狀況，看不
    出來異議人所駕駛之該營業小客車之副證原來之懸掛方式等
    語（見原審卷第9 頁）。則依證人曾至譁上開證述，員警於
    舉發當時，在異議人所駕駛的營業小客車的副駕駛座的後背
    處沒有看到副證證件袋之任何殘餘，且異議人亦未向員警陳
    明其副證證件袋損壞之時間。按交通員警製單舉發違反道路
    交通管理處罰條例所列之違規事實，本質上為行政處分，係
    公務員基於職務上權力，依法就特定之具體事件所為具公法
    上效果之單方行政行為，基於公務員為公法上行為具有公信
    力之原則，該行政行為當可被推定為真正，其據以依法處分
    之事實認定亦為正確無誤，此公信原則，乃立法者賦予行政
    機關制定違反道路交通事件統一裁罰標準及處理細則，使執
    勤警員得當機處分，以維護交通秩序、安全之行政目的。而
    道路交通管理處罰條例科處行政罰事件，依據公法爭議之舉
    證責任分配法則，固應先由行政機關就其業已履踐相關正當
    法律程序，以及人民應受處罰之客觀違反法令行為，負證明
    之責，受處罰人就行政機關已為相當證明之前開事項，若主
    張欠缺主觀歸責條件或為其他抗辯，亦須就其所辯提出反證
    。惟行政機關對於前開應為舉證事項，並非不得以執行查察
    取締勤務人員，依據調查人證之程序，使就親歷事實提供不
    可替代之證明方法。異議人就該證人所述見聞經過之真實性
    倘有質疑，除依法定交互詢問程序加以檢驗外，亦不得僅因
    證人之個人身分、地位或與當事人之關係而謂其不得作證，
    或憑己意指為必須代以其他特定之證據方法，此在證人業已
    具結願依偽證罰則擔保證言可信之場合，尤屬當然。本件員
    警曾至譁於上開時、地攔查異議人時，見異議人之執業登記
    證副證未依規定插置車內指定之插座乃掣單舉發等情，已據
    證人即員警曾至譁於原審結證證述明確在卷，該證人係偶然
    因執行勤務而舉發本案，與異議人並無宿怨，當無甘冒觸犯
    偽證罪責，蓄意構詞誣陷之理，況於本件卷存證據資料內並
    無任何積極證據足以證明證人上開證詞係屬虛偽，亦無足以
    令人顯信證人之證述為不可採之品性證據存在，自亦不得僅
    以證人係本件開單告發異議人之員警而抹煞其在訴訟上所具
    有之原證人資格，因此其到庭在原審於具結後以言詞供述異
    議人有前開違規事實，已足擔保其真實性及憑信性，且依其
    所述內容，極為具體明確，自可採信。本件異議人就其主張
    ，並未提出任何證據以佐其說，且員警於舉發當時，在異議
    人所駕駛的營業小客車的副駕駛座的後背處沒有看到副證證
    件袋之任何殘餘，故異議人上開所辯，即乏佐證，而難逕採
    。況即便如異議人所稱其營業登記證副證之插座遭乘客扯斷
    ，然異議人於其原插放執業登記證副證之插座遭損壞後，本
    應立即更換或修復，且亦無證據可資認定本件舉發時，異議
    人其營業登記證副證之插座係甫遭乘客扯壞，參諸異議人遭
    警攔查舉發時，亦未向員警陳明其副證證件袋損壞之時間，
    本件自難僅憑異議人片面主張，即逕為有利其之認定。
  (四)綜上，本件原處分機關依據道路交通管理處罰條例第36條第
    5項規定，裁處異議人罰鍰1,500元，並無違誤。異議人聲明
    異議，為無理由，應予駁回。
二、經核原裁定認事用法，洵無違誤。抗告人即受處分人提起抗
    告，猶執前詞，以：抗告人於經警攔檢時已告知警員因放置
    副證之掛袋表面已毀損，故予以拆下置於後袋可看到之位置
    ，然當時警員並未理睬，僅告知抗告人不服裁定可申訴，原
    審竟因抗告人所述無法證明，而裁定駁回抗告人之異議。而
    警員所證述沒有看到副證件袋任何殘餘，是因為掛袋為塑膠
    製品，放置於袋內之物已是殘餘，且警員在檢查抗告人之副
    證件時是否為抗告人已知道破損之處為表面而放置執業登記
    證之處，抗告人於原審已為爭執及與警員對質，警員於原審
    一再推託，且於案發時告知抗告人先拍照再檢查，則警員檢
    查後既已知確為抗告人所言，仍告知抗告人可以申訴，引誘
    抗告人簽字收取罰單，爰請撤銷原裁定云云。惟查：抗告人
    於99年1 月22日凌晨1 時13分許，駕駛車牌號碼119 ─YP號
    營業一般小客車，在行經桃園縣八德市○○○街高架橋下時
    ，經警攔查，發現該營業小客車執業登記證副證未依規定置
    於右前座椅背插座乙節，業據證人即舉發警員曾至譁於原審
    具結後證述在卷（見原審卷第8 頁反面至10頁），並有舉發
    採證照片乙張在卷可稽（見原審99年度交聲字第252 號卷第
    21頁）。抗告人雖一再辯稱為警攔檢時已告知營業小客車執
    業登記證副證之掛袋遭客人毀損因而放置副駕駛座後方之袋
    內云云；然依道路交通安全規則第42條第2 項、計程車駕駛
    人執業登記管理辦法第13條第1 項、道路交通管理處罰條例
    第36條第5 項等規定，暨證人曾至譁於原審具結後證稱：「
    依規定副證是可以黏貼或放置於證件袋內，顯示在副駕駛座
    後背處，讓乘客可以明顯知悉即可」等語（見原審卷第9 頁
    反面），是前開規定要求計程車駕駛人應將營業小客車執業
    登記證副證放置於規定之明顯位置，其目的在於使乘客及執
    勤員警目視辨識該車是否為一有合法資格之計程車駕駛，則
    縱抗告人放置營業小客車執業登記證副證之掛袋有遭他人毀
    損情形，然抗告人既已知情，並仍駕駛該營業小客車，即應
    及時將營業小客車執業登記證副證改以黏貼或其他方法顯示
    在副駕駛座後背處，以符合上開規定，乃抗告人竟未採取上
    開適法作為，任意將該營業小客車執業登記證副證放置於副
    駕駛座後方袋內，並僅露出一角，顯已無法使乘客及執勤員
    警清楚目視辨識，以達前開規範之目的。綜上，抗告人確有
    本件違規行為。抗告人前開所辯，自不足採，本件抗告為無
    理由，應予駁回。
據上論結，應依道路交通案件處理辦法第26條，刑事訴訟法第41
2 條，裁定如主文。
中    華    民    國    99    年    7     月    30    日
            刑事第十四庭  審判長法  官  陳志洋
                                法  官  謝靜恒
                                法  官  謝靜慧
以上正本證明與原本無異。
不得再抗告。
                                書記官  陳泰寧
中    華    民    國    99    年    8     月    4     日

司法院資訊處製作；財團法人民間司法改革基金會備份。
